【裁判字號】    97,消債更,1626
【裁判日期】    980225
【裁判案由】    聲請更生程序
【裁判全文】
臺灣高雄地方法院民事裁定          97年度消債更字第1626號
聲  請  人  甲○○
上列當事人因消費者債務清理事件聲請更生，本院裁定如下：
    主  文
聲請駁回。
聲請費用由聲請人負擔。
    理  由
一、本件聲請意旨略以：伊有不能清償債務情事，於民國97年7
    月間依消費者債務清理條例第151 條規定以書面向最大債權
    金融機構荷蘭銀行申請前置協商債務清償方案，其提出之協
    商方案為總債務分期180 期，利率0%，每月償還新臺幣（下
    同）14,300元，惟伊現就職於高雄市公共汽車管理處，每月
    薪資僅31,584元，又伊前曾向高雄銀行借貸「高雄市各機關
    學校員工急難貸款」50萬元，每月固定由薪資扣款8,770 元
    ，另與配偶共同負擔房貸，每月支出7,107 元，再為扣除依
    行政院主計處統計96年度台灣省最低生活費9,829 元，且伊
    尚須與兄弟姐妹共6 人平均分攤父親陳文質與母親趙玉之扶
    養費（因其中一名妹妹患有重度精神病殘障），依行政院主
    計處96年度免稅額77,000元為計算基準，伊每月須支出父母
    之扶養費共為2,166 元，末，伊亦有勞工保險貸款積欠77,4
    29元，已無力繳納，綜上，伊顯無法負擔荷蘭銀行所提出之
    前置協商債務清償方案，客觀上自已有不能清償或不能清償
    之虞情況，是前置協商已遭退件而不成立，且聲請人所負無
    擔保或無優先權之債務總額並未逾1,200 萬元，復未經法院
    裁定開始清算程序或宣告破產，爰依法聲請更生等語。
二、按債務人不能清償債務或有不能清償之虞者，得依本條例所
    定更生程序，清理其債務；債務人無擔保或無優先權之債務
    總額未逾1,200 萬元者，於法院裁定開始清算程序或宣告破
    產前，得向法院聲請更生；債務人對於金融機構因消費借貸
    、自用住宅借款、信用卡或現金卡契約而負債務，在聲請更
    生或清算前，應提出債權人清冊，以書面向最大債權金融機
    構請求協商債務清償方案並表明共同協商之意旨；債務人與
    金融機構協商成立者，不得聲請更生或清算，但因不可歸責
    於己之事由，致履行顯有重大困難者，不在此限；本條例施
    行前，債務人依金融主管機關協調成立之中華民國銀行公會
    會員辦理消費金融案件無擔保債務協商機制與金融機構成立
    之協商，準用前項之規定，消費者債務清理條例第3條、第4
    2條第1項、第151條第1項、第5項、第6項分別定有明文。
三、經查：
（一）聲請人陳報其每月薪資為31,584元，且每月須支出父母親
      2 人之扶養費2,166 元、房貸7,107 元、急難貸款8,770
      元及聲請人之生活必要費用9,829 元，尚積欠勞工保險貸
      款共77,429元，是顯無力接受無擔保最大債權金融機構荷
      蘭銀行所提出之每月14,300元之協商清償方案，且荷蘭銀
      行並以「未能接受顯足以負擔之還款方案」而有協商不成
      立情事；然參酌聲請人之財政部臺灣省南區國稅區95、96
      年綜合所得稅各類所得資料清單，聲請人於95、96年間之
      每月平均所得各為43,701元及42,548元，與聲請人陳報之
      每月薪資尚有出入，似仍認現聲請人每月收入應為42,548
      元，始屬合理，又聲請人雖主張其與夫共同支出房屋貸款
      ，惟該筆貸款並非購屋時所借貸且貸款債務人亦非聲請人
      ，是否確為聲請人所借貸，已有疑問；再者，聲請人並未
      明確說明該筆勞工保險貸款77,429元之每月償還金額為若
      干，且聲請人現亦已未實際支出該筆債務，從而本院無法
      據以認定聲請人已無分期償還此筆貸款之清償能力，非謂
      聲請人可據此主張一次清償該筆勞工保險貸款77,429元，
      是足認聲請人主張其每月尚需支付上開房屋貸款及勞工保
      險貸款等語，均難謂有據。
（二）是以聲請人96年之每月收入42,548元為基準，扣除聲請人
      之生活必要費用9,829 元、父母扶養費2,166 元及每月急
      難貸款扣款8,770 元，尚餘21,783元（00000 －0000－00
      00－0000＝21783） ，已足敷履行本件無擔保最大債權金
      融機構荷蘭銀行所提出之每月14,300元之協商方案，縱尚
      須支出其他費用，亦仍有剩餘金額7,483 元可資運用，足
      徵聲請人確實顯可負擔上開荷蘭銀行所提出之協商方案，
      並無不能清償或不能清償之虞之客觀事實，按更生之聲請
      應本其為一最後手段性之立法意旨，僅在其不能清償債務
      或有不能清償之虞而陷於經濟上之困境時始准許，以避免
      惡意圖謀減免債務之情形發生，倘聲請人如認該協商方案
      仍有其他不適當情形，仍應再循協商途徑謀求解決，是聲
      請人陳稱其已無力負擔上開協商金額云云，應不可採。
四、末按聲請更生或清算不合程式或不備其他要件者，法院應以
    裁定駁回之，但其情形可以補正者，法院應定期間先命補正
    ，復為消債條例第8條所明定。職是，本件聲請人既無「不
    能清償債務或不能清償之虞」之情事，且其更生之聲請又不
    符消債條例第3 條所定要件，且上開欠缺又屬無從補正，依
    上開說明，自應駁回其聲請。
五、依消費者債務清理條例第8 條前段、第15條，民事訴訟法第
    95條、第78條，裁定如主文。
中    華    民    國    98    年    2     月    25    日
              民事鳳山分庭法      官    林意芳
上為正本係照原本作成。
如不服本裁定，應於裁定送達後10日內，以書狀向本院提出抗告
，並繳納抗告費新臺幣1千元。
中    華    民    國    98    年    2     月    25    日
                          書  記  官    陸艷娣


司法院資訊處製作；財團法人民間司法改革基金會備份。
